臺灣士林地方法院民事裁定
111年度消債抗字第5號
抗  告  人  曾鴻琪  
上列抗告人因清算事件，對於民國111年3月25日本院110年度消
債清字第29號裁定提起抗告，本院裁定如下：
    主  文
抗告駁回。
抗告程序費用新臺幣壹仟元由抗告人負擔。
    理  由
一、抗告意旨略以：抗告人除本院105年度司消債調字第236號調
    解筆錄（下稱系爭調解筆錄）所載債權人外，尚有另一債權
    人長鑫資產管理股份有限公司(下稱長鑫公司)，然長鑫公司
    不願與抗告人調解，致抗告人對長鑫公司之債務，至民國10
    8年10月2日止，已高達新臺幣（下同）145萬6,727元，且此
    筆債務之利息及違約金極高，長鑫公司藉此方式賺取高額利
    息及違約金，顯係權利濫用；又抗告人之女曾資雯名下坐落
    臺北市○○區○○段○○段00地號土地所有權應有部分及其上門牌
    號碼臺北市○○區○○路000巷00號4樓房屋（下稱系爭房地）係
    與抗告人之子曾資博共有，為抗告人一家人之自住房屋，抗
    告人如無系爭房地可供居住，需額外支出房租，即不可能與
    其他債權人調解成立，並按期履行，原裁定以系爭房地作為
    駁回清算聲請之依據，顯有不當；且原裁定以抗告人之妻林
    秀琴、子曾資博、女曾資雯之資產或薪資，作為判斷抗告人
    能否履行系爭調解筆錄所載清償方案之標準，顯有違誤；又
    抗告人於107年6月間領取勞保老年給付96萬1,050元，郵局
    存摺於107年10月間尚有29萬5,776元，至109年6月27日僅餘
    200元，然自107年10月至109年6月合計21個月，共花費29萬
    5,576元（即295,776元－200元＝295,576元)，平均每月約1萬
    4,075元，遠低於臺北市每人每月最低生活費，且抗告人自1
    02年4月11日起，即因腦中風致身體癱瘓，長期仰賴親屬扶
    養，以該勞保給付作為日常生活費用之一部分，不足額部分
    仍要仰賴親屬援助，縱每月自上開勞保老年給付花費約1萬4
    ,075元，尚屬合理，原裁定據此認定抗告人並無不能清償之
    情形，亦有違誤，爰提起抗告，求予廢棄原裁定，准予開始
    清算程序等語。
二、按債務人對於金融機構負債務者，在聲請更生或清算前，應
    向最大債權金融機構請求協商債務清償方案，或向其住、居
    所地之法院或鄉、鎮、市、區調解委員會聲請債務清理之調
    解；協商或調解成立者，債務人不得聲請更生或清算，但因
    不可歸責於己之事由，致履行有困難者，不在此限，消費者
    債務清理條例（下稱消債條例）第151條第1項、第7項分別
    定有明文。又消債條例之立法目的，乃在於使陷於經濟上困
    境之消費者，得分別情形依本條例所定重建型債務清理程序
    （更生）或清算型債務清理程序（清算）清理債務，藉以妥
    適調整其與債權人及其他利害關係人之權利義務關係，保障
    債權人之公平受償，並謀求消費者經濟生活之更生機會，從
    而健全社會經濟發展。是以，債務人若有不能清償債務或有
    不能清償之虞，且客觀上並無濫用更生或清算程序之情事，
    自應使其藉由消債條例所定程序以清理債務；然債務人若已
    利用消債條例前置協商機制與金融機構成立協商，即須依約
    清償債務，不得依消債條例聲請更生或清算，蓋該債務清償
    方案係經債務人行使程序選擇權而與債權人締結之債務清理
    契約，其即應受該契約之拘束，且消債條例更生或清算之規
    範目的，係在重建或清理債務，妥適調整債務人與債權人及
    其他利害關係人之權利義務關係，保障債權人公平受償，謀
    求消費者經濟生活更生機會，非謂債務人得任意利用債務清
    理程序減輕債務。因此，為避免債務人針對已成立之協商方
    案任意毀諾，濫用更生或清算之債務清理程序，須債務人因
    不可歸責於己之事由，致其無法履行原定清償方案，始例外
    得依消債條例聲請更生或清算。
三、經查：　　
　㈠抗告人因有不能清償債務情事，前向本院聲請調解，於105年
    9月12日與最大債權金融機構即永豐商業銀行股份有限公司
    （下稱永豐銀行）調解成立，約定自105年10月10日起，分1
    80期，於每月10日給付2,280元，有系爭調解筆錄在卷可稽
    （見原法院卷第60至62頁），堪以認定。　
　㈡抗告人雖因顱內出血，於102年4月11日急診並接受開顱手術
    ，於同年5月22日出院，因腦血管疾病後遺症併左偏癱，有
    診斷證明書可稽（見本院109年度司消債調字第498號卷第17
    至18頁背面），嗣抗告人仍於105年9月12日與最大債權銀行
    永豐銀行調解成立，約定每月清償2,280元，當時債務人對
    於自己之健康狀況、經濟狀況、家庭收支情形應知之甚詳，
    其收入於清償協商款項後是否不足維持最低基本生活所需，
    或其收入狀況是否足以清償協商金額等情，均已綜合考量，
    始同意簽訂系爭調解筆錄，無論其資金係來自薪資、投資或
    其他補助、資助款項，於協商後基本條件如未因情事變更，
    即不得以協商應償還金額給付有困難為由，主張不可歸責於
    己之事由，致履行有困難。
　㈢且抗告人自陳系爭調解筆錄所載還款金額均由其妻林秀琴代
    為繳納（見原法院卷第85頁），然此應為其調解成立當時早
    已知悉之事實，且其妻林秀琴108年度每月平均薪資約7萬7,
    890元、109年度每月平均薪資約10萬3,401元，有108、109
    年度綜合所得稅各類所得清單在卷可稽（見原法院卷第122
    至124頁），亦非無資力代繳，抗告人復於110年9月2日具狀
    陳明其迄今均有按期給付（見原法院卷第85頁），並無因履
    行困難而毀諾，即與消債條例第151條第7項但書規定履行有
    困難之要件未合，不得聲請清算。至抗告人主張原裁定以其
    妻林秀琴薪資作為判斷其能否履行系爭調解筆錄所載清償方
    案標準有誤云云，惟抗告人本即因其妻林秀琴可代繳每月還
    款金額2,280元，始同意調解成立，參酌其妻之薪資收入由1
    08年度每月約7萬7,890元增至109年度每月約10萬3,401元，
    並非已無餘力代繳，以此判斷其履行上開還款金額非有困難
    ，並無違誤，抗告人執此指摘原裁定此部分有誤，並不可採
    。
　㈣又抗告人曾於107年6月領取勞保老年給付96萬1,050元（見原
    法院卷第46頁），再觀之抗告人郵局存摺，於107年10月間
    尚有29萬5,776元存款，至109年6月27日僅餘200元（見原法
    院卷第98至108頁），均發生於105年9月12日調解成立後，
    系爭調解筆錄所載清償總額僅41萬400元（計算式：2,280元
    ×180期＝41萬400元），倘將上開老年給付用於清償上揭調解
    金額，僅需半數即足以將上開調解金額全數清償完畢，抗告
    人卻捨此不為，亦難認有不可歸責於己之事由。至抗告人主
    張其以上開勞保給付作為日常生活費用之一部分，每月花費
    約1萬4,075元，尚屬合理云云，惟縱依抗告人所述其以上開
    勞保給付作為日常生活費用每月花費約1萬4,075元，依此計
    算，於107年6月領取之上開勞保老年給付96萬1,050元，約
    可供使用68月即5年又8個月，迄今應尚未用完，亦難認其履
    行上開還款金額有困難。
　㈤另抗告人主張除系爭調解筆錄所載債權人外，尚有另一債權
    人長鑫公司不願與抗告人調解，致抗告人對長鑫公司之債務
    ，至108年10月2日止，已高達145萬6,727元，且此筆債務之
    利息及違約金極高，長鑫公司藉此方式賺取高額利息及違約
    金，顯係權利濫用云云。惟長鑫公司是否願與抗告人調解成
    立，本可由其自由決定，縱其為賺取高額利息及違約金而不
    願與抗告人調解，亦非屬權利濫用，抗告人上開主張，並非
    可採。
四、綜上所述，原裁定駁回抗告人本件清算之聲請，其理由雖有
    部分與本院不同，惟結果並無二致，仍應予維持。抗告意旨
    指摘原裁定不當，求予廢棄，為無理由，應予駁回。
五、據上論結，本件抗告為無理由，爰裁定如主文。
中　　華　　民　　國　　111 　年　　6 　　月　　17　　日
                  民事第三庭  審判長法  官  陳月雯
                                    法  官  黃筠雅
                                    法  官  陳世源
以上正本係照原本作成。
如不服本裁定，僅得於收受本裁定正本送達後10日內，以適用法
規顯有錯誤為理由，向本院提出再抗告狀（須按他造當事人之人
數附繕本及繳納再抗告裁判費新臺幣1,000 元）。再抗告時應提
出委任律師或具有律師資格之人之委任狀；委任有律師資格者，
另應附具律師資格證書及釋明委任人與受任人間有民事訴訟法第
466條之1 第1 項但書或第2 項所定關係之釋明文書影本。
中　　華　　民　　國　　111 　年　　6 　　月　　17　　日
                                    書記官  吳婉萱